【裁判字號】    95,財管,27
【裁判日期】    950417
【裁判案由】    指定遺產管理人
【裁判全文】
臺灣士林地方法院民事裁定              95年度財管字第27號
聲  請  人  丁○○
                        樓
上列聲請人聲請選任被繼承人乙○○遺產管理人事件，本院裁定
如下：
    主    文
選任丙○○（男，民國38年2月5日出生，身份證字號：Ｚ0000000
00號）為被繼承人乙○○（男，民國4年12月6日出生，身分證統
一編號：Ｚ000000000號，生前籍設臺北市○○區○○路1 段765
之1 號5 樓，於民國75年4 月22日死亡）之遺產管理人。
准對被繼承人乙○○之繼承人為承認繼承之公示催告。
被繼承人乙○○之繼承人，應自前項公示催告最後登載新聞紙之
日起，壹年貳月內承認繼承，上述期限屆滿，無繼承人承認繼承
時，被繼承人乙○○之遺產，於清償債權並交付遺贈物後，如有
剩餘即歸屬國庫。
    理    由
一、按繼承開始時，繼承人有無不明，而無親屬會議或親屬會議
    未於1 個月內選定遺產管理人者，利害關係人得聲請法院選
    任遺產管理人，並由法院依公示催告程序，定6 個月以上之
    期限，公告繼承人，命其於期限內承認繼承，民法第1177條
    、第1178條第1 項、第2 項規定甚明。又上開規定依民法第
    1176條第6 項規定，於繼承人均拋棄繼承權者準用之。
二、本件聲請意旨略以：被繼承人乙○○生前於民國68年間，以
    其所有臺北市○○區○○段3 小段699 地號土地應有部份54
    5/10000結合其他共有人及鄰地與聲請人合建「寶殿大樓」
    ，乙○○應於建妥後將其土地持分移轉823/20000 予聲請人
    ，雙方於72年3 月19日立有協議書為憑，惟聲請人已如期興
    建完妥，就乙○○之持分土地部份，除應分歸聲請人之823/
    2000部份外，其餘地上建物之所有權均已分歸乙○○，唯乙
    ○○嗣後並未配合辦理上開土地823/20000 之持分權移轉給
    聲請人之手續，即於75年4 月22日死亡，因遍尋其繼承人無
    著而磋跎至今，經聲請人查訪其親屬後，始確認乙○○並無
    繼承人，因此剩餘應分歸聲請人之土地持分權823/20000 目
    前仍登記在其名下而成為其遺產。次查，乙○○之尊親屬及
    四親等內之同輩血親均已不存在而不能召開親屬會議，無法
    指定遺產管理人，自有依民法第1132條第2 項之規定由法院
    指定其遺產管理人之必要。依上述因被繼承人乙○○對聲請
    人尚負有因合建而需移轉土地應有部份所有權823/20000 給
    聲請人之債務存在，聲請人當係被繼承人乙○○之利害關係
    人，乙○○此一債務之清償，原賴其繼承人為之，茲因乙○
    ○既無繼承人，則上開債務之清償，即有賴其遺產管理人方
    能處理。是以本件被繼承人乙○○之遺產有為其選定遺產管
    理人之必要，又被繼承人乙○○死亡後，曾由其侄丙○○之
    配偶吳甲○○代為處理部分稅款事宜，為此爰依民法第1176
    條第6 項、以及第1178條第2 項之規定請求法院依法指定丙
    ○○為被繼承人乙○○之遺產管理人等語，並提出協議書、
    戶籍謄本、土地登記謄本、乙○○親屬系統表、財政部台北
    市國稅局函乙件等為證。
三、經查，被繼承人乙○○於75年4月22日死亡，其無法定應繼
    承人且無尊親屬及四親等內之同輩血親，而無法召開親屬會
    議以選定遺產管理人，業經聲請人提出被繼承人戶籍謄本及
    親屬系統表為證，堪信聲請人之主張為真實。又被繼承人乙
    ○○對聲請人尚負有因合建而須移轉土地應有部份所有權
    823/20000 予聲請人之債務存在，有協議書及土地登記謄本
    在卷可稽，亦堪信聲請人之主張其具有法律上利害關係為真
    實，則聲請人聲請選任被繼承人乙○○之遺產管理人，自屬
    有據，應予准許。本院審酌丙○○為被繼承人乙○○之侄子
    ，雖其非為乙○○之繼承人，惟因被繼承人之喪事均由丙○
    ○之配偶吳甲○○代為處理，其理應較他人詳稔被繼承人之
    財產狀況，且其亦到庭表明擔任被繼承人乙○○遺產管理人
    之意願（參見本院95年4 月6 日非訟事件筆錄），爰選任其
    為被繼承人乙○○之遺產管理人，並依法為承認繼承之公示
    催告。
中    華    民    國    95    年    4     月    17    日
                  家事法庭  法  官  李昆霖
以上正本證明與原本無異。
如對本裁定抗告，應於裁定送達後10日內向本院提出抗告狀。
中    華    民    國    95    年    4     月    17    日
                            書記官  李佳穎


司法院資訊處製作；財團法人民間司法改革基金會備份。
